【裁判字號】    89,交聲,533
【裁判日期】    900611
【裁判案由】    違反道路交通管理處罰條例聲明異議
【裁判全文】
臺灣臺北地方法院交通事件裁定                八十九年度交聲字第五三三號
    異議人即
    受處分人  乙○○
右列受處分人因違反道路交通管理處罰條例案件，對於臺北市交通事件裁決所於中華
民國八十九年七月十一日所為之處分（原處分案號：北市裁三字第駕裁00－000
0000號），聲明異議，本院裁定如左：
        主      文
異議駁回。
        理      由
一、按汽車行駛高速公路，不得利用路肩超越前車，高速公路交通管制規則第九條第
    一項第二款定有明文；又汽車行駛於高速公路，而不遵管制之規定者，處汽車駕
    駛人新臺幣（下同）三千元以上六千元以下罰鍰，並記違規點數一點，行為時道
    路交通管理處罰條例第三十三條第一項及第六十三條第一項第一款均有明文規定
    。末本件原告行為時尚在舊所得稅法施行期間，實體上固應適用舊法，但被告官
    署稽徵程序係開始於現行所得稅法令公佈施行以後，程序上即應適用新法，行政
    法院五十六年度判字第八一號判例參照，是交通違規事件裁罰案件，性質上屬於
    交通行政主管機關本於職權就公法上具體事件所為之決定或其他公權力措施而對
    外直接發生法律效果之單方行政行為，自有上開判例之適用，本件道路交通管理
    處罰條例雖於九十年一月十七日公佈修正，於同年六月一日適用，然無比較新舊
    法之問題。
二、本件受處分人即異議人乙○○於民國八十七年三月十八日上午八時二分許，駕駛
    車號ＦＵ－九二一五號自用小客車，沿國三甲線往台北方向行駛，途經國三甲線
    西向三公里二百公尺處，竟利用路肩超越前車，適為內政部警政署國道高速公路
    警察局第六警察隊警員甲○○發現當場攔停，並以受處分人有違反行為時道路交
    通管理處罰條例第三十三條第一項規定之行為掣單舉發，因受處分人拒絕簽收警
    員甲○○開立之舉發違反道路交通管理事件通知單（下稱舉發單），經警員甲○
    ○在舉發通知單上載明受處分人拒絕簽收之事由後，依行為時違反道路交通管理
    事件統一裁罰標準及處理細則第十一條第一項第一款規定，視為受處分人已經收
    受該通知單。嗣因受處分人未依限自行到案，原處分機關乃依行為時道路交通管
    理處罰條例第三十三條、第六十三條第一項第一款及行為時違反道路交通管理事
    件統一裁罰標準及處理細則第四十四條第一項之規定於八十九年七月十一日逕行
    裁處異議人罰鍰六千元，並予記違規點數一點（原處分機關於其裁決書舉發違反
    法條欄漏未引用行為時道路交通管理處罰條例第六十三條第一項第一款規定，應
    於此補充更正）。
三、訊據受處分人固不否認其駕駛該輛車牌ＦＵ－九二一五號自用小客車行經右開地
    點之事實不諱，惟矢口否認有任何違反行為時道路交通管理處罰條例之行為，辯
    稱：伊自認無違規行為，對於無法接受告發之駕駛人或車輛所有人，可否依法逕
    行告發﹖是否應具有與事實相符之證據證明﹖是否應於告發後以掛號郵件通知駕
    駛人或車輛所有人﹖舉發單是否須親自簽名﹖若舉發單遭他人簽名是否涉及偽造
    文書而仍有效﹖代表法律執行者之警員其權限範圍為何﹖云云，然查：舉發警員
    甲○○到庭證稱：國三甲線台北聯絡道經常塞車四公里，我們會在三公里處交流
    道匯集處重守，我們有看到受處分人的車子一路行駛路肩並超越前車，我親眼目
    睹並將他攔下舉發，因為是當場攔停，故無照片，我們依據高速公路交通管制規
    則第九條規定等語，因交通警員掣單舉發違反道路交通管理處罰條例所列之違規
    事實，本質上為行政處分，係公務員基於職務上權力，依法就特定之具體事件所
    為具有公法上效果之單方行政行為，基於公務員為公法上行為具有公信力之原則
    ，該行政處分當可被推定為真正，其據以依法處分之事實認定亦為真正無誤，此
    與民事訴訟法第三百五十五條第二項規定：「文書依其程式及意旨得認作公文書
    者，推定其為真正」之情形相同，本此公信原則，乃立法者賦予行政機關制定違
    反道路交通事件統一裁罰標準及處理細則，使勤務警員得當機處分（如該細則第
    二十三條）以達其維護交通秩序、安全之行政目的，反之，若謂公務員一切行政
    行為均需預留證據以證其實，則國家行政勢必窒礙難行，據此，刑事訴訟法就犯
    罪證據有關之規定中與屬行政秩序罰之交通違規裁罰本質不合之部分，自不在準
    用之列，從而，受處分人既未就執勤警員之舉發有誤提出相關證據以供調查，本
    院經查亦無任何證據足資證明其有捏造事實違法取締之情事，則執勤警員本其維
    護通秩序、安全職責所為之舉發，自應受到合法、正確之推定，且按警員如在道
    路上當場舉發行為人有違反道路交通管理處罰條例之行為，而被查獲之行為人為
    受處分人時，警員應在舉發單上之駕駛人姓名欄註明其姓名後，交付該行為人簽
    名或蓋章收受之；拒絕簽章者，並記明其事由，視為已收受，行為時違反道路交
    通管理事件統一裁罰標準及處理細則第十一條第一項第一款定有明文，本件受處
    分人於右開時地經警員甲○○當場攔停後拒絕收受舉發單，有記明受處分人拒絕
    簽收事由之該舉發通知單影本附卷可稽，是受處分人既於警員甲○○舉發當場拒
    絕簽收舉發單，依行為時違反道路交通管理事件統一裁罰標準及處理細則第十一
    條第一項第一款規定，視為受處分人已收受該舉發通知單，本件舉發單自無庸再
    以掛號郵寄通知受處分人，亦無偽造署押問題，且舉發單依法仍有舉發之效力。
    再交通勤務警察或依法令執行交通稽查任務人員舉發違反道路交通管理事件，應
    當場查記車輛牌照及駕駛人之駕駛執照號碼，除依前條規定應代保管其物件者外
    ，經驗明並填製通知單後，即將執照發還之，行為時違反道路交通管理事件統一
    裁罰標準及處理細則第十六條定有明文，此乃法律明文規定交通勤務警員執行交
    通勤務得當場攔停權限之依據，本件舉發既係警員甲○○親眼目睹受處分人有違
    規行為而依上開規定當場舉發，並非依同處理細則第二十三條規定逕行舉發，受
    處分人尚有誤會，且有警員甲○○當場目擊，尚難因無舉發照片即認受處分人無
    違規行為。從而，受處分人空言所辯，不足採信。本件受處分人確實有於右開時
    地行駛路肩超越前車之違規行為，原處分機關依行為時道路交通管理處罰條例第
    三十三條第一項及第六十三條第一項第一款規定裁處受處分人罰鍰六千元，並予
    記違規點數一點，核無違誤，本件受處分人之異議為無理由，自應將其異議駁回
    。
據上論斷，應依道路交通案件處理辦法第十九條，裁定如主文。
中      華      民      國    九十      年      六      月     十一     日
                          臺灣臺北地方法院交通法庭
                                    法  官  李  麗  玲
右正本證明與原本無異。
如不服本裁定，應於裁定送達後五日內向本院提出抗告狀。
                                    書記官  江  虹  儀
中      華      民      國    九十     年       六      月     十二     日


司法院資訊處製作；財團法人民間司法改革基金會備份。
